臺北高等行政法院判決
　　　　　　　　　　　　　93年度簡字第00893號
原　　　告　甲○○○
被　　　告　臺北市政府
代　表　人　乙○○市長）住同.
上當事人間因就業服務法事件，原告不服行政院勞工委員會中華
民國93年5月14日勞訴字第0930016034號訴願決定，提起行政訴
訟，本院判決如下：
　　主  文
原告之訴駁回。
訴訟費用由原告負擔。
　　事  實
一、事實概要：原告以家庭看護工名義申請聘僱印尼籍勞工
    WITATI SRI（護照號碼：AE304634）於台北市○○區○○街
    79號處所內，從事照顧其夫即受照顧人廖堂之工作，卻指派
    其於同地址所經營的沖印公司（即景美攝影彩色有限公司）
    內從事切相片等許可以外之工作，案經台北市政府警察局文
    山第二分局於民國（下同）92年12月29日當場查獲，該分局
    遂於同年12月30日以北市警文二分行字第09262770900號函
    移由被告依權責核處，被告乃依就業服務法第57條第3款及
    第68條第1項規定，於93年2月17日以府勞2字第09304566000
    號違反就業服務法罰鍰處分書處原告罰鍰新台幣（下同）3
    萬元整。原告不服，提起訴願，遭決定駁回，遂提起行政訴
    訟。
二、兩造聲明：
　　(一)原告聲明：
      1.訴願決定及原處分均撤銷。
      2.訴訟費用由被告負擔。
　　(二)被告聲明：
      如主文所示。
三、兩造之主張：
　　(一)原告主張：
      1.本案被告核駁原告於92年2月29日及93年2月2日於台北
        市文山二分局及陳述意見書所言實屬推卸之詞，委無足
        採，原告於此重申，該外勞平日以照料受照顧人之看護
        工作為限，當時係於休息空檔時間之餘，私下主動玩弄
        裁切相片，其當時之行為，徒因一時疏失管理並非消極
        容忍之行為，而是無法立即制止。反而該執法人員卻誘
        導性詢查，未就客觀事實認定，執行有偏頗之虞，一再
        誤導該外勞於事情做完，因而有時剩餘空檔時間至樓下
        公司幫忙切相片且未另加以支薪‧‧‧等語為筆錄，而
        所認知雇主於工作現場未加以阻止，與事實出入頗大，
        故該核駁之審定有欠公平、公正，行政法院得以依事實
        及經驗法則重新審理裁判之。
      2.依上述之說明，原處分據以核駁之就業服務法相關規定
        亦屬不合，已因撤銷而不存在，其核駁之審定即失依據
        而無可維持，此外又無就業服務法第57條第3款規定及
        同法第58條第1項之事由，請判決如訴之聲明所載。
　　(二)被告主張：
      1.按「雇主聘僱外國人不得有下列情事：一、‧‧‧三、
        指派所聘僱之外國人從事許可以外之工作。‧‧‧。」
        、「違反‧‧‧第57條第3款‧‧‧規定者，處新台幣
        3萬元以上15萬以下罰鍰。」分別為就業服務法第57條
        第3款及第68條第1項所明定。次按「按家庭監護工之開
        放引進，主要在助有重度殘障、癱瘓中風或重大病患之
        家庭『照顧此類親屬』，即其監護範圍主要係在『照顧
        』重病受監護人，若為照顧重病受監護人所必須之相關
        生活照料工作，例如：為受監護人在許可地點膳食、餵
        食受監護人、洗滌衣物、清潔環境等不涉及營利性質者
        ，自可視原許可監護工作之範圍」、「本法第57條第3
        款『指派所聘僱之外國人從事許可以外之工作』‧‧‧
        本款之雇主係指名義上之雇主。‧‧‧除積極的指派行
        為外，亦包括在『明知或可得而知』之情形下，消極容
        忍之行為。‧‧‧審理案件時常發生雇主表示不知情，
        惟依客觀事實有以下情形者，可認定有本款之適用：雇
        主在『工作現場』，雖表示『不知情』，然其『可得而
        知』外國人從事許可以外之工作，應阻止而不阻止，視
        同積極行為之違法。」復為行政院勞工委員會88年8月2
        日88職外字第710140號及91年7月24日勞職外字第09152
        05078號函釋有案。
      2.查本件原告所聘僱之印尼籍家庭監護工WITATI SRI，於
        92年12月29日於台北市○○區○○街79號處（景美攝影
        彩色有限公司）正從事切相片工作，為被告所屬警察局
        文山第二分局當場查獲，有同年月日WITATI SRI、原告
        之談話偵訊筆錄及93年2月2日原告之陳述意見可稽，原
        告違反就業服務法第57條第3款規定，經被告審（調）
        查屬實，依同法第68條第1款規定，處罰鍰3萬元整。揆
        諸前揭規定及說明，被告處分自屬於法有據。
      3.原告提起本件訴訟要求撤銷原處分及訴願決定，惟查就
        業服務法禁止所聘僱之外國人從事申請許可以外之工作
        ，旨在保障國民工作權維持社會秩序而避免妨礙本國人
        之就業機會、勞動條件、國民經濟發展及社會安定。故
        其立法採申請許可制，就申請者之資格條件與外國人之
        工作類別、項目、人數、期間及工作地點均列為須經許
        可內容，並課雇主監督與管理外國人之義務與責任，此
        揆諸就業服務法第42條規定及行政院勞工委員會首揭函
        釋意旨自明。
      4.本案原告既以家庭看護工名義申請聘僱WITATI SRI從事
        照顧其夫（廖堂）之工作，則WITATI SRI所得從事之工
        作內容自當以照顧被看護人所必須之相關生活照料工作
        者為限。WITATI SRI於92年12月29日為警查獲時，係從
        事切相片等許可以外工作，已為原告及WITATI SRI所不
        爭執，而原告復供稱「因為我先生廖堂當時正在休息，
        外勞也把事情都做完，因而她有時於空間時間，到樓下
        公司幫忙切相片。」等語，亦有談話偵訊筆錄可按，則
        WITATI SRI從事許可以外工作乙事，事先既為原告所知
        悉，原告消極不予阻止，仍任其從事許可以外工作，其
        行為不法程度已與積極指派外勞從事許可以外工作之行
        為等價。原告一再辯稱「‧‧‧當時係於休息空檔時間
        內之餘，私下主動玩弄裁切相片之時，其突來之行為，
        徒因一時疏失管理並非消極容忍之行為，而是無法遏止
        ‧‧‧」，顯係事後卸責之辭，委無足採。
      5.綜上論述，原告之訴顯無理由，被告依法論處，並無違
        誤。
　  理  由
一、按「雇主聘僱外國人不得有下列情事：一、‧‧‧三、指派
    所聘僱之外國人從事許可以外之工作。‧‧‧。」、「違反
    ‧‧‧第57條第3款‧‧‧規定者，處新台幣3萬元以上15萬
    以下罰鍰。」分別為就業服務法第57條第3款及第68條第1項
    所明定。
二、查本件原告以家庭看護工名義申請聘僱印尼籍勞工WITATI S
    RI，於台北市○○區○○街79號處所內從事照顧其夫即受照
    顧人廖堂之工作，卻指派其於同地址所經營的沖印公司（即
    景美攝影彩色有限公司）內從事切相片等許可以外之工作，
    案經台北市政府警察局文山第二分局於92年12月29日當場查
    獲，此有同日原告及WITATI SRI之談話偵訊筆錄影本等附原
    處分卷可稽，其違法事證明確，被告據以科處原告罰鍰3萬
    元，揆諸首揭規定，並無違誤，訴願決定予以維持，亦無不
    合。
三、原告起訴意旨雖稱：其所聘外勞於92年12月29日為警查獲時
    ，係於休息空檔時間之餘，私下主動玩弄裁切相片，其一時
    疏於管理，而無法立即制止，並非消極容忍云云。惟查，本
    件原告既以家庭看護工名義申請聘僱外勞WITATI SRI從事照
    顧其先生（即廖堂）之工作，則該看護工所得從事之工作內
    容自當以照顧受照顧人所必須之相關生活照料工作者為限，
    而外勞WITATI SRI經警查獲時，係從事切相片等許可以外之
    工作，並為原告及WITATI SRI所不爭執，而原告於談話偵訊
    紀錄復供稱「因為我先生廖堂當時正在休息，外勞也把事情
    都做完，因而她有時於空閒時間，到樓下公司幫忙切相片。
    」等語，此有該筆錄影本附原處分卷可稽，是原告訴稱外勞
    WITATI SRI當時係私下玩弄裁切相片機器云云，顯屬事後卸
    責之詞，不足採信。又該外勞WITATI SRI從事許可以外工作
    一事，事先既為原告所知悉，原告消極不予阻止，竟仍放任
    其從事許可以外之工作，其行為之不法程度核與積極指派外
    勞從事許可以外工作之行為等價，是被告以原告違反就業服
    務法第57條第3款規定，而依同法第68條第1項規定相繩，應
    屬有據。
四、綜上所述，本件原處分及訴願決定，俱無不合；原告訴請撤
    銷，為無理由，應予駁回。又本件為簡易訴訟程序事件，依
    卷內資料，事證已臻明確，故不經言詞辯論為之，併此敘明
    。
據上論結，本件原告之訴為無理由，依行政訴訟法第233條第1項
、第236條、第195條第1項後段、第98條第3項前段，判決如主文
。
中　　華　　民　　國　　94　　年　 　2　　月　 21  　 日
                      第  四  庭  法  官  李得灶
上為正本係照原本作成。
本件以訴訟事件所涉及之法律見解具有原則性者為限，始得於本
判決送達後20日內向本院提出上訴狀並表明上訴理由，如已於本
判決宣示後送達前提起上訴者，應於判決送達後20日內補具上訴
理由（均按他造人數附繕本），且經最高行政法院許可後方得上
訴。
中　　華　　民　　國　　94　　年　 　2　　月　 21  　 日
                                  書記官  陳清容
